臺灣新北地方法院刑事判決　　　　　　　110年度訴字第514號
公　訴　人　臺灣新北地方檢察署檢察官
被　　　告　邱宗保



上列被告因詐欺案件，經檢察官提起公訴（109 年度偵字第0000
0 號），被告於本院準備程序中就被訴事實為有罪之陳述，經本
院裁定改依簡式審判程序審理，並判決如下：
    主  文
邱宗保犯洗錢防制法第十四條第一項之洗錢罪，處有期徒刑肆月
，併科罰金新臺幣壹萬元，罰金如易服勞役，以新臺幣壹仟元折
算壹日。未扣案之犯罪所得新臺幣柒仟元及價值新臺幣參仟參佰
肆拾伍元之星城遊戲幣均沒收，於全部或一部不能沒收或不宜執
行沒收時，追徵其價額。
    犯罪事實及理由
一、邱宗保於民國107 年10月16日前某時，在不詳地點使用手機
    上網時，因見蘇盈如於臉書（FACEBOOK）某交易演唱會門票
    之社團內發佈文章欲徵求演唱會門票之貼文，即以暱稱「古
    文豪」帳號登入後，在該貼文下方留言稱有票欲販賣，經蘇
    盈如以臉書私人訊息與邱宗保聯繫後，邱宗保即意圖為自己
    不法之所有，基於詐欺取財及洗錢之犯意，向蘇盈如佯稱：
    欲以2 張共新臺幣（下同）4,400 元之代價出售門票云云，
    使蘇盈如陷於錯誤，於107 年10月20日0 時12分，依邱宗保
    之指示轉帳1,000 元訂金至邱宗保於此前不詳時間以2,000
    元所收購之詹立偉渣打銀行帳戶（帳號：000-000000000000
    00號）內。又邱宗保於107 年11月12日前某時許，先化名為
    「林怡君」向提供網路遊戲平台星城遊戲幣業者陳有義（暱
    稱：s 時光倒流s ）要求開立購買遊戲幣共1300元之超商繳
    費條碼後（起訴書漏載此部分事實應予補充），即於該日接
    續向蘇盈如佯稱：門票已經寄出了，可以去超商繳費云云（
    起訴書亦漏載應予補充），將上開條碼及由不知情之林士哲
    、江泰儒（起訴書誤載為陳有義應予更正）因交易星城遊戲
    幣所隨機生成之1300元、2045元共計4645元之繳費條碼均提
    供給蘇盈如前去繳費，致使蘇盈如陷於錯誤，於同日22時45
    分、56分及23時15分許均依邱宗保指示前往位在高雄市鳳山
    區之統一超商工協店（起訴書此部分記載亦欠周延）操作IB
    ON系統繳費，致使邱宗保取得價值4645元之星城遊戲幣。邱
    宗保再承前犯意，於107 年11月13日某時許，再以同上「古
    文豪」帳號私訊蘇盈如，對其佯稱：因銀行帳戶未及升級，
    需再借款6,000 元，之後會連同先前溢收費用一併返還云云
    ，使蘇盈如又陷於錯誤，而於同日20時58分許再以轉帳方式
    匯款6,000 元至邱宗保於此前不詳時地所收購之楊澄楓台新
    銀行帳戶內（帳號：000-0000000000000000號）內，以此方
    式詐欺取財得手（詹立偉、楊澄楓涉嫌幫助詐欺部分由檢察
    官另行偵辦）。嗣因蘇盈如未依約收到門票，報警處理始悉
    上情。案經蘇盈如訴由高雄市政府警察局鳳山分局報告臺灣
    新北地方檢察署檢察官偵查起訴。
二、對於上開犯罪事實，業據被告於本院審理時坦承不諱，核與
    證人即告訴人蘇盈如於警詢證述及證人即遊戲幣代理商陳有
    義於警詢證述均相符（見偵卷第61、142 至143 、71至72頁
    ），且有統一超商股份有限公司代收款專用繳款證明（顧客
    聯）共3紙（見偵卷第62頁）、網路轉帳交易明細手機截圖2
    張（見偵卷第63頁）、Messenger 對話內容手機及轉帳成功
    手機截圖（見偵卷第64至70頁）、網銀國際暱稱「s 時光倒
    流s 」即陳有義會員申請資料（見偵卷第23頁）、（楊澄楓
    ）台新國際商業銀行108 年12月4 日台新作文字第10836982
    號函及所附上開楊澄楓帳戶開戶資料、交易明細（見偵卷第
    38至41頁）、（詹立偉）渣打國際商業銀行股份有限公司10
    8 年3 月4 日渣打商銀字第1080004460號函及所附上開詹立
    偉帳戶客戶資料、交易明細、開戶資料（見偵卷第53至60頁
    ）、藍新科技提供之商店資料（見偵卷第74頁）、陳有義與
    被告即暱稱「林怡君」之LINE對話內容手機截圖（見偵卷第
    76至92頁）、金果數位科技股份有限公司108 年2 月1 日金
    字第10802010001 號函（見偵卷第93頁）、通聯調閱查詢單
    （門號0000000000）（見偵卷第94頁）、綠界科技股份有限
    公司108 年2 月22日付管外字第108022205 號函及所附交易
    明細、廠商基本資料（見偵卷第101 至103 頁）、林士哲提
    供之會員資料（見偵卷第105 頁）、（蘇盈如報案資料）內
    政部警政署反詐騙案件紀錄表、高雄市政府警察局鳳山分局
    埤頂派出所陳報單、金融機構聯防機制通報單、受理詐騙帳
    戶通報警示簡便格式表、受理各類案件紀錄表（見偵卷第11
    1 、113 至119 頁）、帳戶個資檢視（見偵卷第112 頁），
    足認被告自白與事實相符，應堪採信。本案事證明確，被告
    犯行堪以認定，應依法論科。
三、論罪科刑：
（一）公訴意旨雖認被告係以網際網路對公眾散布而犯詐欺取財
      罪嫌云云，然據證人即告訴人於第一次警詢時證稱：我於
      107 年10月19日22時46分許在高雄市鳳山區上網時，在臉
      書社團購買價值7000元之演唱會門票，我向帳號為「古文
      豪」之人購買門票，是用臉書私訊的，我用網路轉帳方式
      匯款過去等語（見偵卷第61頁），又於第二次警詢時證稱
      ：我是在107 年10月16日在臉書社團上看暱稱為「古文豪
      」之人在販賣演唱會門票，我以臉書通訊軟體與其聯繫，
      達成協議要購買2 張演唱會門票共4400元，我先在107 年
      10月20日0 時12分轉帳1000元訂金至上開詹立偉帳戶內，
      於107 年11月12日被告又聯繫說門票已經寄出，可以去超
      商繳費，我就到超商輸入三組繳費代碼分別繳費2045、13
      00、1300元。後來被告有說他的銀行帳戶還沒升級，叫我
      先提款6000元借他之後會一併返還，我依照對方指示在10
      7 年11月13日20時58分操作網路銀行轉帳匯款6000元至被
      告指定之上開楊澄楓帳戶內。後來有一位賣家陳有義有聯
      繫我，說我購買點數有問題，故退還1300元給我等語（見
      偵卷第142 至143 頁），是依告訴人上開證述內容，僅能
      確認其是在臉書社團內欲向被告購買演唱會門票，並有以
      臉書通訊軟體聯繫，此亦有雙方通訊軟體對話內容截圖附
      卷可佐（見偵卷第64至70頁），告訴人也僅稱被告係在臉
      書社團內販賣演唱會門票，然無從確認被告有無主動在社
      團內發文要販賣門票而對公眾散布詐騙之訊息，卷內並無
      被告當時發文之截圖照片可資佐證，是被告辯稱是在告訴
      人發文下方留言等語，自無從排除此可能性，當僅為有利
      於被告之認定，認被告並未以網際網路向公眾散布詐欺訊
      息，公訴意旨認被告涉有加重詐欺罪嫌，並未舉出相關證
      據以實其說（偵查中亦未傳訊告訴人或請告訴人提出相關
      事證），並無可採。又因二者基本社會事實係屬同一，經
      本院於審理時告知被告可能涉犯刑法第339 條第1 項詐欺
      取財罪，無礙被告訴訟上之防禦權，本院自得加以審究，
      並變更起訴法條予以審理，附此敘明。
（二）按洗錢防制法於105 年12月28日修正公布，並於106 年6
      月28日生效施行（下稱新法）。修正前該法（下稱舊法）
      將洗錢行為區分為將自己犯罪所得加以漂白之「為自己洗
      錢」及明知是非法資金，卻仍為犯罪行為人漂白黑錢之「
      為他人洗錢」兩種犯罪態樣，且依其不同之犯罪態樣，分
      別規定不同之法定刑度。惟洗錢犯罪本質在於影響合法資
      本市場並阻撓偵查，不因為自己或為他人洗錢而有差異，
      且洗錢之行為模式不祇一端，上開為自己或為他人洗錢之
      二分法，不僅無助於洗錢之追訴，且徒增實務事實認定及
      論罪科刑之困擾。故而為澈底打擊洗錢犯罪，新法乃將洗
      錢行為之處置、多層化及整合等各階段，全部納為洗錢行
      為，而於新法第2 條規定：「本法所稱洗錢，指下列行為
      ：一、意圖掩飾或隱匿特定犯罪所得來源，或使他人逃避
      刑事追訴，而移轉或變更特定犯罪所得。二、掩飾或隱匿
      特定犯罪所得之本質、來源、去向、所在、所有權、處分
      權或其他權益者。三、收受、持有或使用他人之特定犯罪
      所得。」且為避免舊法時期過度限縮洗錢犯罪成立之可能
      ，亦模糊前置犯罪僅在對於不法金流進行不法原因之聯結
      而已，造成洗錢犯罪成立門檻過高，洗錢犯罪難以追訴。
      故新法就其中採取門檻式規範者，明定為最輕本刑為6 個
      月以上有期徒刑之罪，並將「重大犯罪」之用語，修正為
      「特定犯罪」；另增列未為最輕本刑為6 個月以上有期徒
      刑之罪所涵括之違反商標法等罪，且刪除有關犯罪所得金
      額須在5 百萬元以上者，始得列入前置犯罪之限制規定，
      以提高洗錢犯罪追訴之可能性。從而新法第14條第1 項所
      規範之一般洗錢罪，必須有第3 條規定之前置特定犯罪作
      為聯結，始能成立。以日益猖獗之詐欺集團犯罪為例，詐
      欺集團向被害人施用詐術後，為隱匿其詐欺所得財物之去
      向，而令被害人將其款項轉入該集團所持有、使用之人頭
      帳戶，並由該集團所屬之車手前往提領詐欺所得款項得逞
      ，檢察官如能證明該帳戶內之資金係本案詐欺之特定犯罪
      所得，即已該當於新法第14條第1 項之一般洗錢罪（最高
      法院108 年度台上字第2500號判決意旨參照）。查：
    1.被告供稱係先向詹立偉、楊澄楓等人收購上開帳戶，再以
      臉書訊息向告訴人施用詐術，令告訴人陷於錯誤後，依照
      指示將款項匯入被告事先取得之上開帳戶內，則被告即得
      藉由上開他人之銀行帳戶「漂白」而隱匿告訴人所匯之詐
      欺犯罪所得去向，是當被告將該等款項領出，自非僅係取
      得犯罪所得，參照上開說明，應認兼有洗錢防制法第2 條
      第2 款之洗錢行為，自應論以同法第14條第1 項之一般洗
      錢罪。
    2.核被告所為，係犯刑法第339 條第1 項之詐欺取財罪及洗
      錢防制法第14條第1 項之一般洗錢罪。被告多次詐欺告訴
      人使其匯款之行為，其主觀上顯均基於單一之犯意，以數
      個舉動接續進行，而侵害同一法益，在時間、空間上有密
      切關係，依一般社會健全觀念，難以強行分開，在刑法評
      價上，以視為數個舉動之接續實行，合為包括之一行為予
      以評價，自應論以接續犯之一罪。又被告就前開所犯詐欺
      取財及一般洗錢罪，行為有部分合致，且犯罪目的單一，
      依一般社會通念，應評價為一罪方符合刑罰公平原則，爲
      一行為觸犯數罪名之想像競合犯，應依刑法第55條規定，
      從一重之一般洗錢罪處斷。起訴書雖漏未起訴洗錢防制法
      第14條第1 項洗錢罪，但因此部分事實與檢察官起訴之詐
      欺犯罪事實具有想像競合犯之裁判上一罪關係，為起訴效
      力所及，且經本院當庭告知被告罪名，已保障被告防禦權
      （見本院卷第100 頁），本院自得一併審究。
    3.又被告於本院審理時業已坦承洗錢部分犯行，爰依洗錢防
      制法第16條第2 項規定減輕其刑。
（三）爰以行為人之責任為基礎，審酌被告前已有詐欺之前科紀
      錄，此有臺灣高等法院被告前案紀錄表在卷可佐，仍不思
      悔改，不思正當工作賺取所需財物，再以類似手法詐欺他
      人，破壞人與人間之信任關係，致使告訴人受有財產上損
      害，犯後也未能賠償告訴人或與其達成和解，所為容有不
      當。被告犯後於本院審理時坦承犯行，本次詐騙所生之損
      害尚屬不高，兼衡被告自述高中畢業智識程度，前從事維
      修冷氣，無須扶養他人，經濟狀況貧寒等一切情狀，量處
      如主文所示之刑，並諭知罰金如易服勞役之折算標準。
四、沒收：
（一）按犯洗錢防制法第14條之罪，其所移轉、變更、掩飾、隱
      匿、收受、取得、持有、使用之財物或財產上利益，沒收
      之，該法第18條第1 項前段定有明文。
（二）查被告於本院審理時供稱：告訴人所匯款項及購買遊戲幣
      的錢我都有拿到等語（見本院卷第90頁），是此部分為被
      告所收受之財物即犯罪所得，除其中價值1300元之遊戲幣
      部分，業經證人陳有義將款項返還告訴人等情，業據告訴
      人及陳有義於警詢時證述明確（見偵卷第142 至143 、71
      至72頁），應依刑法第38條之1 第5 項規定，不予宣告沒
      收外，其餘部分均應依上開規定宣告沒收，並於全部或一
      部不能沒收或不宜執行沒收時，依刑法第38條之1 第3 項
      追徵其價額。
據上論斷，應依刑事訴訟法第273 條之1 第1 項、第299 條第1
項前段、第300 條（依刑事判決精簡原則，僅記載程序條文），
判決如主文。
本案經檢察官姜長志提起公訴，檢察官詹啟章、王佑瑜到庭執行
職務。
中    華    民    國   110    年    10    月    21    日
                  刑事第十九庭   法 官 王國耀
告訴人或被害人對於判決如有不服，具備理由請求檢察官上訴者
，其上訴期間之計算，係以檢察官收受判決正本之日期為準。
【得上訴-合議庭】
上列正本證明與原本無異。
如不服本判決，應於送達後20日內敘明上訴理由，向本院提出上
訴狀，上訴於本院第二審合議庭 (應附繕本) 。其未敘述上訴理
由者，應於上訴期間屆滿後20日內向本院補提理由書「切勿逕送
上級法院」。
                                書記官  張美玉
中    華    民    國   110    年    10    月    22    日
附錄本案論罪科刑法條：
中華民國刑法第339條
意圖為自己或第三人不法之所有，以詐術使人將本人或第三人之
物交付者，處5 年以下有期徒刑、拘役或科或併科50萬元以下罰
金。
以前項方法得財產上不法之利益或使第三人得之者，亦同。
前二項之未遂犯罰之。
洗錢防制法第14條
有第二條各款所列洗錢行為者，處7 年以下有期徒刑，併科新臺
幣5 百萬元以下罰金。
前項之未遂犯罰之。
前二項情形，不得科以超過其特定犯罪所定最重本刑之刑。